【裁判字號】    98,交聲,2299
【裁判日期】    981030
【裁判案由】    聲明異議
【裁判全文】
臺灣高雄地方法院交通事件裁定
                                   98年度交聲字第2299號
原處分機關  高雄市政府交通局
異  議  人
即受處分人  甲○○
代  理  人  楊雪貞律師
上列異議人即受處分人因違反道路交通管理處罰條例案件，對於
原處分機關即高雄市政府交通局98年7 月20日所為之處分（高市
交裁字第裁32-BD0000000號）聲明異議，本院裁定如下：
    主  文
原處分撤銷。
甲○○汽車駕駛人，駕車行經有燈光號誌管制之交岔路口闖紅燈
，處罰鍰新臺幣貳仟柒佰元，並記違規點數參點。
    理  由
一、原處分意旨略以：異議人即受處分人甲○○（下稱異議人）
    駕駛車牌號碼6M-7539 號自用小客車，於98年5 月4 日11時
    13分許，在高雄市○○○路及正義路交岔路口前，因「駕車
    行經有燈光號誌管制之交岔路口闖紅燈」而違規，為警員逕
    行舉發。嗣原處分機關依照道路交通管理處罰條例第53條第
    1 項，裁處異議人罰鍰新台幣（下同）2,700 元等語。
二、本件聲明異議略以：異議人駕駛車牌號碼6M-7539 號之自用
    小客車行經前揭路口時，係於直行方向綠燈時即已前行進入
    路口待轉，嗣後路口燈號才轉換成紅燈，異議人並非於直行
    方向紅燈亮起後才闖紅燈行進，且當時異議人之車前尚有1
    部車輛亦在待轉，該車擋在異議人車前，異議人依當時情形
    亦無法左轉，是異議人不致有闖紅燈之意圖，為此請求撤銷
    原處分云云。
三、按汽車（含機器腳踏車）駕駛人，行經有燈光號誌管制之交
    岔路口闖紅燈者，處新臺幣1,800 元以上5,400 元以下罰鍰
    ，並記違規點數3 點，道路交通管理處罰條例第3 條第8 款
    、第53條第1 項及第63條第1 項第3 款分別定有明文。次按
    車輛面對圓形紅燈表示禁止通行，不得超越停止線或進入路
    口，道路交通標誌標線號誌設置規則第206 條第1 項第5 款
    亦定有明文。又在劃設有停止線而又有燈光號誌兩種設施之
    交岔路口應自停止線起算。有繪設路口範圍者：車輛無視於
    紅燈警示，有穿越路口之意圖，而車身已伸入路口範圍亦視
    同闖紅燈；若僅伸越停止線而未達路口範圍者，則視為不遵
    守標線指示，此有交通部67年5 月18日交路字第05341 號、
    82年4 月22日交路字第009811號函釋可資參照。再依違反道
    路交通管理事件統一裁罰基準表規定，小型車駕駛人行經有
    燈光號誌管制之交岔路口闖紅燈者，期限內繳納或到案聽候
    裁決者，應予裁處罰鍰新臺幣2,700 元。
四、經查：
(一)、異議人駕駛系爭車輛，於前揭時間，在高雄市○○○路及正
    義路交岔路口前，為警以闖越紅燈為由逕行舉發，而遭原處
    分機關裁處異議人罰鍰2,700元之事實，有高雄縣政府警察
    局高市警交相字第BD0000000號舉發違反道路交通管理事件
    通知單、高雄市政府交通局98年7月20日高市交裁字第裁
    32-BD0000000號裁決書各1紙附卷可稽，另觀之卷附2張舉發
    照片，其上分別載有「日期：98/05/04，時間：11：13：51
    ，紅燈：5秒」、「日期：98/05/04，時間：11：13：52，
    紅燈：6秒」等語，有舉發照片2張在卷可參，顯見該路口之
    紅燈感應自動照相設備係於98年5月4日上午11時13分許，分
    別在紅燈亮啟5秒、6秒時，攝得異議人系爭車輛通過該路口
    之情形無訛，是此部分之事實，堪以認定。
(二)、異議人固以前詞置辯，惟該違規車輛是在紅燈起亮後才通過
    停止線而被拍照，並非綠燈時就通過停止線，且建國一路與
    正義路口自動測照設備之感應線圈，分別設置於停止線前後
    各約1 公尺（相距2 公尺），車輛啟動照相設備應通過第一
    組線圈（未達停止線）、續行通過停止線壓過第二組線圈（
    超越停止線）1 秒內啟動照相，測照設備啟動後相隔1 秒拍
    攝照片2 張做為舉證，本件採證照片中判定應為6M-7539 號
    白色自小客車在第一車道觸動測照設備啟動拍照。又採證第
    2 張照片上方顯示之「車速11公里」，係指自車輛通過第一
    組線圈，續行通過停止線壓過第二組線圈1 秒之行進距離，
    設定顯示於第2 張照片係與第1 張相片做區隔並顯示該車持
    續進行中等情，有證人即舉發員警乙○○於本院98年9 月14
    日調查時具結證述明確及高雄市政府警察局98年10月19日函
    在卷可按。再依卷附違規採證照片2 張所示，該2 張照片分
    別於該路口燈光號誌紅燈亮起後5 秒及6 秒攝得，於第1 張
    照片中，異議人所駕前開車輛行向之燈號顯示為紅燈，車輛
    後輪已超越停止線相當距離，前輪已行至橫向銜接路口之行
    人穿越道上，車身保持直行狀態，第二次拍照時，相隔1 秒
    鐘，燈號仍維持顯示紅燈，其車輛後輪已行至橫向銜接路口
    之行人穿越道上，車身仍保持直行狀態，車速以每小時11公
    里前進，有採證照片2 張在卷可佐，足見異議人係於圓形紅
    燈時，自高雄市○○○路向前直行前進，經跨越停止線進入
    路口之行人穿越道，車身已深入路口範圍，足以妨害其他方
    向人、車通行，應認其已有穿越路口之企圖，核其所為自屬
    闖越紅燈之違規行為無疑，至異議人駕駛車輛左前方雖另有
    一輛車輛，然其所駕駛車輛正前方並無其他車輛阻擋，是縱
    其左前方有車輛，仍不足以為異議人有利之認定。從而，異
    議人上開所辯，不足採信。
(三)、另按汽車駕駛人，違反同條例第53條之規定者，除依原條款
    處罰鍰外，並應予以記違規點數3 點，道路交通管理處罰條
    例第63條第1 項第3 款定有明文；是本件異議人係違反同條
    例第53條第1 項之規定，則除處上開罰鍰外，自應併予記違
    規點數3 點，惟原裁決處分漏未處罰，於法自有未合，且上
    開記點之處罰，係屬強制規定，無從減免，自應予撤銷改判
    。
五、從而，原處分既有上開瑕疵，仍屬無可維持，自應由本院將
    原處分均撤銷，並以受處分人有違反道路交通管理處罰條例
    第53條第1 項之行為，應依同條例第63條第1 項第3 款及違
    反道路交通管理事件統一裁罰基準及處理細則所訂之違反道
    路交通管理事件統一裁罰基準表等規定，裁處異議人如主文
    第2 項所示之罰鍰，並記違規點數3 點，以資適法。
六、應依道路交通案件處理辦法第20條，裁定如主文。
中    華    民    國    98    年    10    月    30    日
                  交通法庭    法  官     吳芝瑛
以上正本證明與原本無異。
如不服本裁定，應於收受送達後5 日內向本院提出抗告狀。
中    華    民    國    98    年    10    月    30    日
                                    書記官  林麗文


司法院資訊處製作；財團法人民間司法改革基金會備份。
